【裁判字號】    89,上訴,76
【裁判日期】    890229
【裁判案由】    違反著作權法
【裁判全文】
臺灣高等法院臺南分院刑事判決          八十九年度上訴字第七六號
      上  訴  人
      即 自訴 人  乙  ○  ○.
      被      告  利臺塑膠工業有限公司
      代  表  人
      兼  被  告  甲 ○○ ○.
右列上訴人因被告違反著作權案件，不服臺灣臺南地方法院八十八年度自字第四五九
號中華民國八十八年十二月六日第一審判決，提起上訴，本院判決如左：
      主      文
上訴駁回。
      理      由
一、自訴意旨略以：自訴人於民國七十八年三月二日取得排油煙機濾油網新型專利，
    並將產品及安裝方法以相片及文字相佐，達到使消費者簡易操作之目的，故該以
    文字配合圖示之使用方法為一語文著作，且具原創性，被告抄襲並重製，顯違反
    著作權法第九十一條第二項及第一百零一條之規定云云。
二、本件自訴人認被告二人涉有侵害著作權罪嫌，無非以自訴人之指訴，及被告印製
    之被告產品使用說明資為依據。訊據被告等堅詞否認有前揭犯行，辯稱：其與自
    訴人之產品相同，安裝使用方法自然相同，且被告產品之使用方法及圖示均係被
    告公司之員工林志澤創作，並未抄襲自訴人之使用說明及圖示，又產品之使用方
    法非為著作權法第三條第一項第一款所稱之著作，不具原創性，自不受著作權法
    之保護等語。
三、按犯罪事實應依證據認定之，無證據不得推定其犯罪事實；又不能證明被告犯罪
    者，即應諭知無罪之判決，刑事訴訟法第一百五十四條、第三百零一條第一項分
    別定有明文。又按告訴人之告訴，係以使被告受刑事訴追為目的，是其陳述是否
    與事實相符，仍應調查其他證據以資審認，最高法院五十二年度台上字第一三○
    ○號著有判例。
四、經查：
(一)著作權法所保障之著作，係指屬於文學、科學、藝術或其他學術範圍之創作，此
    於著作權法第三條第一項第一款定有明文，故除屬於著作權法第九條所列之著作
    外，凡具有原創性，能具體以文字、語言、形像或其他媒介物加以表現而屬於文
    學、科學、藝術或其他學術範圍之創作，均受著作權法所保護之著作，觀諸著作
    權法第三條第一款、第九條規定甚明，是凡具有原創性之人類精神上創作，且達
    足以表現作者之個性或獨特性之程度者即享有著作權，不必要求真、善、美等最
    高理想之發前人之未發。本件自訴人所提出「排油煙機濾油網安裝方法」，係記
    載：「清洗：用清潔劑、（或甲苯），菜瓜布把表面四邊清洗乾淨，用紙巾擦乾
    ，才能使黏貼片牢牢貼住；黏貼片：黏貼片如圖，平均貼於機台四邊即可；棉片
    ．．」等字樣，再參以卷附被告對於同類質商品，亦為相同或類似文字陳述（被
    告公司之產品安裝方法為：「清洗：用清潔劑、菜瓜布表面四邊清洗乾淨，用紙
    巾擦乾，才能使棉片牢牢貼住；黏貼片：黏貼片平均貼於機台四邊即可；棉片．
    ．」），足認二者無論用途方式、使用程序、安裝方法等可謂出自一轍，顯見該
    等文字所描敘者，無非係對於如何使用同類商品之一般程式使用的方法，是上開
    自訴人之安裝使用說明書及圖示，其精神作用仍未達到相當之創作程度，尚不足
    以表現出作者之個性及獨特性，既不足以讓人認識作者之個性，該安裝方法及圖
    示顯不具原創性，應可認定，自無受著作權法保護之必要。
(二)而被告印製之「排油煙機濾油網安裝方法」，係其員工林志澤所創作，業據證人
    即其員工林志澤於原審證述明確，且依自訴人提出之自訴人及被告印製之「排油
    煙機濾油網安裝方法」圖示二種比較，被告印製之安裝圖示，核與自訴人印製之
    安裝圖示亦不相同，有自訴人提出之二種「排油煙機濾油網安裝方法」比較圖在
    卷可證，自訴人自不得以被告印製之「排油煙機濾油網安裝方法」，客觀上大部
    分文字與其相同，即認為被告「排油煙機濾油網安裝方法」之創作人亦有抄襲自
    訴人印製之「排油煙機濾油網安裝方法」之故意。
(三)至於自訴人所舉之其他案件廣告用語，認其亦屬著作權法所稱之著作，然自訴人
    舉出之其他判決認定之受著作權法保護之廣告用語，依其文字編排，文章內容具
    有特殊之描述手法，仍不失其原創性，與自訴人之「排油煙機濾油網安裝方法」
    ，僅為單純之安裝事實陳述並不相同，自不得相提並論，附此敘明。
(四)據上所陳，本件依調查所得證據尚不足以證明被告等確有侵害自訴人著作權之犯
    行，此外復查無其他積極證據足資證明被告等有前述犯行，揆諸首開說明，被告
    等犯罪尚屬不能證明。
五、原審以被告等犯罪不能證明，為被告等均無罪判決之諭知，核無不當。自訴人上
    訴，指摘原判決不當，為無理由，應予駁回。
六、據上論斷，應依刑事訴訟法第三百六十八條，判決如主文。
中  華  民  國      八  十  九      年      二      月      二十九      日
                                臺灣高等法院臺南分院刑事第二庭
                                    審判長法官  游    明    仁
                                          法官  李    文    福
              法官  蔡    長    林
右正本證明與原本無異。
如不服本判決，應於判決送達後十日內向本院提出上訴狀，其未敘述理由者並應於提
出上訴狀後十日內向本院補提理由書（應附繕本）。
                                    法院書記官  李    培    薇
中  華  民  國      八  十  九      年      三      月        一        日


司法院資訊處製作；財團法人民間司法改革基金會備份。
